臺灣高等法院民事裁定
109年度上字第820號
上  訴  人  潘健勝  
被 上訴 人  謝幸娟  
            潘昱升  
            林有利  
上列當事人間請求確認買賣關係不存在等事件，上訴人對於中華
民國109年3月13日臺灣士林地方法院107年度訴字第1413號第一
審判決提起上訴，本院裁定如下：
    主  文
本件訴訟標的價額核定為新臺幣壹仟零伍拾捌萬肆仟貳佰元。
上訴人應於收受本裁定正本七日內，補繳第一審裁判費新臺幣柒
萬伍仟陸佰捌拾元及第二審裁判費新臺幣壹拾壹萬參仟伍佰貳拾
元，逾期未補正，即駁回其上訴。
    理  由
一、按向第二審法院上訴，應依民事訴訟法第77條之16第1項規
    定繳納裁判費，此為必須具備之程式；又上訴不合法者，第
    二審法院應以裁定駁回之。但其情形可以補正者，審判長應
    定期間先命補正，民事訴訟法第444條第1項定有明文。次按
    計算上訴利益，應以上訴聲明範圍內起訴時訴訟標的之價額
    為準。又法院核定訴訟標的之價額，以起訴時之交易價額為
    準；無交易價額者，以原告就訴訟標的所有之利益為準。以
    一訴主張數項標的者，其價額合併計算之。但所主張之數項
    標的互相競合或應為選擇者，其訴訟標的價額，應依其中價
    額最高者定之，民事訴訟法第77條之1第1項、第2項、第77
    條之2第1項分別定有明文。
二、本件上訴人主張伊與被上訴人謝幸娟間於民國（下同）100
    年8月25日就臺北市○○區○○段○○段000○00000地號土地所有權
    應有部分45678分之4568，及其上同段269建號即門牌號碼臺
    北市○○區○○街00○0號3樓建物所有權全部（下合稱系爭房地
    ）之買賣債權行為及於100年11月4日移轉所有權之物權行為
    並未意思表示合致，依民法第767條第1項規定，謝幸娟應塗
    銷於100年11月14日以買賣為登記原因所為所有權移轉登記
    （下稱100年所有權移轉登記），並回復登記為伊所有。又
    伊為謝幸娟之債權人，謝幸娟於103年1月27日以贈與為登記
    原因（原因發生日期：102年12月31日），將系爭房地所有
    權移轉登記予被上訴人潘昱升（下稱103年所有權移轉登記
    ），亦無成立贈與契約及移轉所有權之意思表示合致，該贈
    與債權關係及移轉所有權物權關係均不存在，謝幸娟得依民
    法第179條、第213條、第767條第1項中段規定，請求潘昱升
    塗銷103年所有權移轉登記，卻怠於行使，伊得代位謝幸娟
    行使權利。謝幸娟嗣於107年8月17日以潘昱升法定代理人身
    分將系爭房地出售予被上訴人林有利，於107年9月13日以買
    賣為登記原因將系爭房地所有權移轉登記予林有利（下稱10
    7年所有權移轉登記），該買賣債權行為及移轉所有權物權
    行為依民法第1011條第1項第2款、第1088條第2項、第71條
    規定應屬無效，潘昱升得依民法第113條、第179條、第213
    條、第767條規定請求林有利回復原狀，謝幸娟得代位潘昱
    升行使上開權利亦怠於行使；縱認潘昱升與林有利間買賣及
    移轉系爭房地所有權之行為有效，謝幸娟得依民法第244條
    第2項、第4項規定聲請法院撤銷之及回復原狀，謝幸娟怠於
    行使上開權利，伊得代位謝幸娟行使之。爰先位聲明求為判
    決：㈠確認上訴人與謝幸娟間就系爭房地之100年8月15日買
    賣債權關係及100年11月14日移轉所有權物權關係不存在。㈡
    謝幸娟就系爭房地100年所有權移轉登記應予塗銷，回復為
    上訴人所有。㈢確認謝幸娟、潘昱升間就系爭房地之102年12
    月31日贈與債權關係及103年1月27日移轉所有權物權關係不
    存在。㈣潘昱升就系爭房地103年所有權移轉登記應予塗銷，
    並回復登記為謝幸娟所有。㈤確認林有利與潘昱升間就系爭
    房地之107年8月17日買賣債權關係及107年9月13日移轉所有
    權物權關係不存在。㈥林有利就系爭房地107年所有權移轉登
    記應予塗銷，並回復登記為潘昱升所有。備位聲明求為判決
    ：㈠確認上訴人與謝幸娟間就系爭房地之100年8月15日買賣
    債權關係及100年11月14日移轉所有權物權關係不存在。㈡謝
    幸娟就系爭房地100年所有權移轉登記應予塗銷，回復為上
    訴人所有。㈢確認謝幸娟、潘昱升間就系爭房地之102年12月
    31日贈與債權關係及103年1月27日移轉所有權物權關係不存
    在。㈣潘昱升就系爭房地103年所有權移轉登記應予塗銷，並
    回復登記為謝幸娟所有。㈤林有利與潘昱升間就系爭房地之1
    07年8月17日買賣債權行為及107年9月13日移轉所有權物權
    行為應予撤銷。㈥林有利就系爭房地107年所有權移轉登記應
    予塗銷，並回復登記為潘昱升所有。原審駁回上訴人之訴，
    上訴人不服，提起上訴，上訴人提起上訴所有之利益，應以
    上訴聲明範圍內起訴時訴訟標的之價額為準。
三、經查，上訴人先、備位聲明之訴訟目的均係為回復其就系爭
    房地之所有權，上訴人就先位之訴各項聲明及備位之訴各項
    聲明所有之利益，不超出終局目的範圍，是本件訴訟標的價
    額應以107年7月2日上訴人聲請調解時系爭房地之交易價額
    定之。依上訴人於原審所提歐亞不動產估價師聯合事務所出
    具不動產估價報告書（估價日期107年8月17日），系爭房地
    之價格為新臺幣（下同）1058萬4200元，距聲請調解日僅月
    餘，應得憑以證明107年7月2日之交易價格，爰據此核定本
    件訴訟標的價額為1058萬4200元，應徵第一審裁判費10萬51
    92元，第二審裁判費15萬7788元。上訴人僅繳納第一審裁判
    費2萬9512元（2,000+27,512=29,512，見原審107年度士調
    字第327號卷第1頁背面、原審卷1第17頁）及第二審裁判費4
    萬4268元（見本院卷第27頁），尚欠第一審裁判費7萬5680
    元及第二審裁判費11萬3520元未據繳納。茲限上訴人於收受
    本裁定正本7日內，向本院如數補繳，逾期未繳納，即駁回
    其上訴。
四、爰裁定如主文。　　　
中　　華　　民　　國　　109 　年　　7 　　月　　13　　日
                  民事第二十一庭
                          審判長法  官  翁昭蓉
                                法  官  羅惠雯
                                法  官  劉又菁
正本係照原本作成。
核定訴訟標的價額部分，如不服裁定得於收受送達後10日內向本
院提出抗告狀，並繳納抗告費新臺幣1千元。
其餘部分不得抗告。
中　　華　　民　　國　　109 　年　　7 　　月　　14　　日
　　　　　　　　　　　　　      書記官  林吟玲